【裁判字號】    94,訴,2480
【裁判日期】    950329
【裁判案由】    損害賠償
【裁判全文】
臺灣臺中地方法院民事判決  94年度訴字第2480號
原      告  丁○○
訴訟代理人  趙建興  律師
複  代理人  乙○○
被      告  甲○○
訴訟代理人  林雅儒  律師
複  代理人  丙○○
被      告  同賜企業有限公司
法定代理人  戊○○
上列當事人間請求損害賠償事件，經本院刑事庭移送前來（94年
度交附民字第140號）本院於民國95年3月15日言詞辯論終結，判
決如下：
    主      文
被告應連帶給付原告新台幣壹佰伍拾貳萬陸仟參佰玖拾陸元，及
均自民國九十四年五月十九日起，至清償日止，按週年利率百分
之五計算之利息。
原告其餘之訴駁回。
訴訟費用由被告連帶負擔四分之一，餘由原告負擔。
本判決原告勝訴部分，於原告以新台幣壹拾伍萬元為被告供擔保
後，得假執行。但被告如以新台幣壹佰伍拾貳萬陸仟參佰玖拾陸
元為原告預供擔保，得免為假執行。
原告其餘假執行之聲請駁回。
    事實及理由
壹、原告方面：
  一、聲明：
    (一)被告應連帶給付原告新台幣5,245,160元，及自起訴狀繕
      本送達之翌日起至清償日止，按週年利率百分之五計算之
      利息。
    (二)原告願供擔保，請准宣告假執行。
  二、陳述：
    (一)被告甲○○係營業大貨車之司機，受僱於被告同賜企業有
      限公司（下稱同賜公司），為從事駕駛業務之人，於民國
      （下同）93年2月13日16時許，駕駛車牌號碼8H-580號營
      業大貨車，自台中市○○街○段59號前欲往後倒車。其理
      應注意汽車倒車時，應顯示倒車燈光或手勢後，謹慎緩慢
      後倒，並應注意其他車輛及行人，且大型汽車須派人在車
      後指引，如無人在車後指引時，應促使行人及車輛讓避。
      而依當時情形，又無不能注意之情形，竟疏於注意及此，
      未注意車後車輛之行向，貿然倒車，遂於倒車上開道路時
      ，與原告丁○○所騎乘之MU6-723號重機車發生碰撞，致
      原告人車倒地後，因此受有頭部外傷合併腦挫傷、顱骨骨
      折併顱內出血等傷害，經二次腦部重大手術後，遺有嗅覺
      喪失及頭部損傷引起之失智症，器質性人格違常等重傷害
      ，案經本院94年度交易字第32號、臺灣高等法院臺中分院
      94年度交上易字第1173號刑事判決被告甲○○有罪在案。
    (二)被告甲○○於本院94年度交易字第32號刑事案件審理中，
      已坦承過失致原告重傷害，並表示願意向原告認錯道歉（
      詳95 年1月12日審判筆錄），依民法第184條第1項前段、
      第193 條第1項及第195條第1項規定，應負侵權行為損害
      賠償責任；而被告同賜企業有限公司為被告甲○○之僱用
      人，依民法第188條第1項規定，應與被告甲○○連帶負損
      害賠償責任。原告得請求之項目及金額如下：
      1.醫療費用：截至起訴止，原告支出醫療費用42,120元。
      2.減少勞動能力損失：原告受有前述嗅覺喪失及頭部損傷
        引起之失智症，器質性人格違常等重傷害，依勞工保險
        條例第53條所附殘廢給付標準表，屬第1級殘廢，而依
        「各級殘廢等級喪失或減少勞動能力比例表」第1級係
        喪失勞動能力達百分之百。原告於69年7月7日出生，事
        故發生時僅24歲，至60歲退休，尚有36年之工作期間，
        以原告任職全國加油站月薪15,860元，依年息5％扣除
        中間利息之霍夫曼係數表36年之霍夫曼係數20.9174計
        算，此部分請求金額為3,981,000元（計算式：15860×
        12×20.9174＝0000000）；嗣於本院95年3月15日言詞
        辯論筆錄減縮只請求7年，並同意每月薪資以基本工資
        15,840元計算。
      3.精神慰撫金：原告是加油站加油員，學歷是高中畢業，
        因被告上開業務過失致重傷行為，導致嗅覺喪失，引起
        失智症，語文智商僅62分，情緒處於憂鬱狀態，有傷人
        及自傷行為，又有器質性人格違常，正值青年即遭此重
        大傷害，且嚴重影響家庭正常生活，其所受精神上損害
        至深且鉅，爰請求精神上損害賠償1,000,000元。
    (三)證據：提出中山醫藥大學93年3月8日、93年3月22日、93
      年3月25日、93年12月9日、94年2月17日診斷證明書影本
      各1件、台中榮民總醫院93年11月12日診斷證明書影本1件
      、中山醫藥大學門診醫療費用收據影本2件、戶籍謄本影
      本1件、薪資匯入證明單影本1件、本院94年度交易字第32
      號刑事案件95年1月12日審判筆錄影本1件、臺灣高等法院
      臺中分院94年度交上易字第1173號刑事判決1件為證。
貳、被告方面：
  一、被告甲○○部分：
    (一)聲明：
      1.原告之訴及假執行之聲請均駁回。
      2.如受不利判決，請准供擔保免為假執行。
    (二)陳述：
      1.對於臺灣高等法院臺中分院94年度交上易字第1173號刑
        事判決認定之車禍發生事實不爭執。
      2.就原告請求，部分與法尚有未合：(1)醫療費用42,120元
        部分：此部分金額被告不爭執。(2)減少勞動能力3,981,
        000元部分：原告請求事故發生後36年之減少勞動能力
        損失，然原告並未就其終生不得再為工作具體舉證以實
        其說，且觀諸原告所提診斷證明書，亦無終生無法工作
        之情事，是原告請求給付事故後36年之減少勞動能力損
        失，實屬無據。另觀諸原告此部分請求年數，其中93年
        2月迄94年4月，亦與工作損失之請求有所重複。再者，
        原告所引勞動保險條例第52條所附之各級殘廢等級表，
        係規範被保險勞工因受傷或疾病致身體遺存障害之殘廢
        給付標準，並非計算減少勞動能力百分比之標準，是原
        告執此主張請求減少勞動能力損失顯屬無據。如認原告
        之請求有理由，應只可以基本工資15,840元整來計算勞
        動能力減損。(3)精神慰撫金1,000,000元部分：被告僅
        為國中畢業，平日以載運資源回收為業，收入並不固定
        ，而其名下復無財產，且尚有懷孕之妻子及幼兒須賴其
        撫育，經濟能力堪稱拮据，是原告此部分請求顯屬過高
        。
      3.本件車禍事故之發生，係因原告未注意前方車輛所致，
        是原告顯有過失甚明，依民法第217條規定，被告併予
        主張過失相抵。
  二、被告同賜公司經合法通知，無正當理由而未到庭，亦未提
      出任何書狀或為陳述。
參、兩造不爭執事項：
  一、對於本件刑事案件（臺灣高等法院臺中分院94年度交上易
      字第1173號）判決認定之事實不爭執。
  二、被告對於原告支出之醫療費用共42,120元整不爭執。
  三、被告對於原告有嗅覺喪失之事實不爭執。每月薪資以基本
      工資15,840元整計算。
  四、對於被告主張原告與有過失部分，原告不爭執。
肆、本院判斷：
  一、被告同賜公司，未於言詞辯論期日到場，核無民事訴訟法
      第386條各款所列情形，爰依原告之聲請，由其一造辯論
      而為判決。
  二、本件原告主張被告甲○○係營業大貨車之司機，受僱於被
      告同賜公司，為從事駕駛業務之人，於93年2月13日16時
      許，駕駛車牌號碼8H-580號營業大貨車，自台中市○○街
      ○段59號前欲往後倒車時，其應注意汽車倒車時，應顯示
      倒車燈光或手勢後，謹慎緩慢後倒，並應注意其他車輛及
      行人，且大型汽車須派人在車後指引，如無人在車後指引
      時，應促使行人及車輛讓避，而依當時情形，又無不能注
      意之情形，竟疏於注意及此，未注意車後車輛之行向，貿
      然倒車，遂於倒車上開道路時，與原告所騎乘之MU6-723
      號重機車發生碰撞，致原告人車倒地後，因此受有頭部外
      傷合併腦挫傷、顱骨骨折併顱內出血等傷害，經二次腦部
      重大手術後，遺有嗅覺喪失及頭部損傷引起之失智症，器
      質性人格違常等重傷害，案經本院94年度交易字第32號、
      臺灣高等法院臺中分院94年度交上易字第1173號刑事判決
      被告甲○○有罪在案等情，業據原告提出上開刑事判決為
      證，復為被告甲○○所自認，且被告同賜公司經合法通知
      ，而未於言詞辯論期日到場陳述，亦未提出書狀爭執，依
      民事訴訟法第280條第3項之規定，視同自認。故原告上開
      主張，自堪信為真實。
  三、按民法第184條第1項前段規定：「因故意或過失，不法侵
      害他人之權利者，負損害賠償責任」，同法第193條第1項
      規定：「不法侵害他人之身體或健康者，對於被害人因此
      喪失或減少勞動能力或增加生活上之需要時，應負損害賠
      償責任。」第195條第1項規定：「不法侵害他人之身體、
      健康、名譽、自由、信用、隱私、貞操，或不法侵害其他
      人格法益而情節重大者，被害人雖非財產上之損害，亦得
      請求賠償相當之金額。其名譽被侵害者，並得請求回復名
      譽之適當處分。」民法第188條條第1項規定：「受僱人因
      執行職務，不法侵害他人之權利者，由僱用人與行為人連
      帶負損害賠償責任。」本件原告本諸上開侵權行為損害賠
      償之規定，自得請求被告甲○○及同賜公司連帶賠償其損
      害。茲就原告所得主張之金額，說明如下：
    (一)醫療費用：共計42,120元。
      被告對於原告所請求上開金額不爭執，故原告請求上開金
      額，自屬有據。
    (二)減少勞動能力部分：共計1,165,875元。
      1.原告因本件車禍事故受有嗅覺喪失及頭部損傷引起之失
        智症，語文智商僅62分，情緒處於憂鬱狀態，有傷人及
        自傷行為，又有器質性人格違常之現象，依勞工保險條
        例第53 條所附殘廢給付標準表，屬第1級殘廢，而依「
        各級殘廢等級喪失或減少勞動能力比例表」第1級係喪
        失勞動能力達百分之百。被告雖抗辯不應以勞工保險條
        例之規定為依據，然依上開原告所受之傷害，其已顯無
        一般正常人之工作能力，亦即本件依原告所主張其係喪
        失全部之勞動能力，應屬可採。
      2.本上所述，兩造對原告減少勞動能力之每月薪資均同意
        以基本工資每月15,840元計算，再者，原告於訴訟中就
        請求之工作年限以7年計算，則依霍夫曼係數表7年之霍
        夫曼係數6.133601計算，此部分請求金額為1,165,875
        元（計算式：15840×12×6.133601＝0000000，元以下
        四捨五入）。
    (三)精神慰撫金：共計700,000元。
      原告係因本件車禍導致重傷，嗅覺喪失，引起失智症，語
      文智商僅62分，情緒處於憂鬱狀態，有傷人及自傷行為，
      又有器質性人格違常，所受精神痛甚大；爰審酌兩造身分
      、經濟能力、地位等一切情狀，認原告之非財產上賠償請
      求以700,000元為適當，其逾此部分之請求，尚屬無據。
    (四)依上開所述，原告所請求之金額總計為1,907,995元（421
      20+0000000+700000=0000000元）。
  四、按民法第217條第1項規定：「損害之發生或擴大，被害人
      與有過失者，法院得減輕賠償金額，或免除之。」本件車
      禍之發生，被告固有倒車未注意遵守道路交通安全規定之
      過失，然原告方面亦有未注意車前狀況之過失，經審酌後
      ，本院認原告與被告之過失比例為2：8，即被告就原告之
      損害應減輕二成之責任，而僅應負八成之賠償責任。則綜
     上所述，原告所得請求之金額合計為1,526,396元（000000
      0x0.8=0000000元。其逾此部分之請求，即屬無據，應予
      駁回。
  五、從而，原告本於侵權行為之法律關係，起訴請求被告連帶
      給付原告1,526,396元，及均自94年5月19日（附帶民事訴
      訟起訴狀繕本送達翌日）起，至清償日止，按週年利率百
      分之五計算之利息，為理由，應予准許，其逾此部分之請
      求，為無理由，應予駁回。
  六、原告與被告甲○○均陳明願供擔保，請求宣告假執行及免
      為假執行，經核就原告勝訴部分，均無不合，爰分別酌定
      相當擔保金額准許之，並就被告同賜公司部分依職權定相
      當擔保金額准免為假執行。至原告敗訴部分，其假執行聲
      請即失所附麗，應併予駁回。
伍、據上論結，本件原告之訴為一部有理由，一部無理由，依民
    事訴訟法第385條第1項前段、第79條、第85條第2項、第390
    條第2項、第392條，判決如主文。
中    華    民    國    95    年     3    月    29    日
                  民事第三庭    法  官  李 悌 愷
以上正本係照原本作成。
如對本判決上訴，須於判決送達後20日內向本院提出上訴狀。
中    華    民    國    95    年     3    月    29    日
                                書記官


司法院資訊處製作；財團法人民間司法改革基金會備份。
